臺灣高雄地方法院刑事判決　　　　　　94年度交訴字第141 號
公　訴　人　臺灣高雄地方法院檢察署檢察官
被　　　告　丙○○
上列被告因公共危險等案件，經檢察官提起公訴（94年度偵字第
15596 號），嗣經本院進行準備程序時，因被告就被訴事實為有
罪之陳述，經本院告知簡式審判程序意旨，並聽取公訴人及被告
之意見後，本院合議庭裁定由受命法官獨任依簡式審判程序審理
，判決如下：
    主  文
丙○○服用酒類，不能安全駕駛動力交通工具而駕駛，處有期徒
刑月，如易科罰金，以佰元折算壹日；又駕駛動力交通工具
肇事，致人受傷而逃逸，處有期徒刑陸月，如易科罰金，以佰
元折算壹日。應執行有期徒刑捌月，如易科罰金，以佰元折算
壹日。
    事  實
一、丙○○曾於民國（下同）91年間，因公共危險案件，經本院
    於92年1 月10日，以92年度交簡字第89號判處拘役50日，如
    易科罰金以300 元折算1 日確定，嗣於92年3 月21日易科罰
    金執行完畢（未構成累犯）。
二、丙○○考領有普通大貨車駕駛執照，自94年6 月8 日晚上7
    時許起至9 時許止，在高雄縣仁武鄉某地之友人家飲用保力
    達酒類，明知服用酒類，已達不能安全駕駛動力交通工具之
    程度後，仍於同日晚上10時許，駕駛車牌號碼KV-6492 號自
    用小客車，由上開處所出發，沿高雄縣燕巢鄉○○路99號前
    無名巷道之北向南行駛，並於同日晚上10時30分許，途經上
    開無名巷道與鳳旗路口時，本應注意車輛行至無號誌之交岔
    路口，支線道車應暫停讓幹線道車先行，且當時天氣晴、夜
    間有照明、路面乾燥、無缺陷、亦無障礙物，並應隨時採取
    必要之安全措施，而依其智識能力，無不能注意之情事，且
    依當時情形，又無不能注意之情形，竟疏未注意而貿然右轉
    ，適有甲○○騎乘車牌號碼CIF-016 號機車，自高雄縣燕巢
    鄉往楠梓方向行駛，並沿上開鳳旗路機慢車道由東向西（起
    訴書誤載為由西向東）方向直行，途經上開無號誌之交岔路
    口時，竟因丙○○酒醉操作不當致其車輛自支線巷道欲右轉
    進入鳳旗路之幹線道失控，而丙○○所駕該車左前車頭及左
    前保險桿擦撞甲○○所騎乘機車右側車身，造成甲○○人車
    倒地滑行後，並致甲○○受有左、右手關節擦傷、左腿膝蓋
    及右大腿關節之身體多處擦傷等傷害（過失傷害部分，已因
    告訴人甲○○撤回告訴，業經臺灣高雄地方法院檢察署94年
    度偵字第15596 號為不起訴處分確定）。詎丙○○明知已於
    上開交岔路口肇事致上揭人車倒地滑行，且有人員受傷，竟
    未停車查看，亦未實施必要之救護，竟決意繼續駕車逃逸現
    場，適為甲○○目擊肇事車牌號碼後，並向警方報案，警方
    旋於翌日即94年6 月9 日凌晨零時45分許，經警通知丙○○
    到案，並對丙○○進行呼氣之酒精濃度測試，測得其呼氣每
    公升含酒精濃度達每公升0.38毫克，始悉上情。
三、案經高雄縣政府警察局岡山分局報告臺灣高雄地方法院檢察
    署檢察官偵查起訴。
    理  由
壹、程序方面
一、按除被告所犯為死刑、無期徒刑、最輕本刑為三年以上有期
    徒刑之罪或高等法院管轄第一審案件者外，於法院行準備程
    序進行中，被告先就被訴事實為有罪之陳述時，審判長得告
    知被告簡式審判程序之旨，並聽取當事人、代理人、辯護人
    及輔佐人之意見後，裁定進行簡式審判程序；且受命法官行
    準備程序，與法院或審判長有同一之權限；又簡式審判程序
    之證據調查，不受刑事訴訟法第159 條第1 項、第161 條之
    2 、第161 條之3 、第163 條之1 及第164 條至第170 條規
    定之限制，刑事訴訟法第273 條之1 第1 項、第279 條第2
    項前段、第273 條之2 分別定有明文。
二、查本件被告所犯為死刑、無期徒刑、最輕本刑為三年以上有
    期徒刑以外之罪，且非高等法院管轄第一審之案件，其於準
    備程序就前揭被訴事實為有罪之陳述，經受命法官告知簡式
    審判程序之旨，並聽取當事人之意見後，本院認無不得或不
    宜改依簡式審判程序進行之處，爰依刑事訴訟法第273 條之
    1 第1 項、第284 條之1 規定，裁定本件由受命法官獨任進
    行簡式審判程序，合先敘明。
貳、實體方面
一、訊據被告丙○○對於上揭時、地飲酒後駕駛車輛及因而肇事
    致被害人甲○○受有上開傷害後，逃離現場等事實均坦承不
    諱，並經查：
（一）按刑法第185 條之3 規定所謂「不能安全駕駛」，乃抽象
      危險犯，並不以發生具體危險為必要，對於吐氣酒精濃度
      已達每公升0.55毫克（0.55ＭＧ＼Ｌ）以上，肇事率為一
      般正常人之10倍，認為已達不能安全駕車之標準，此業經
      法務部88年5 月18日法88檢字第001669號函可資參佐。至
      於是否達「不能安全駕駛之程度」之認定，應依具體個案
      之實際情形判斷之，依目前醫學一致見解，吐氣酒精濃度
      達每公升0.25毫克以上時，將使駕駛人產生複雜之技巧障
      礙、駕駛能力變壞之行為表現，肇事比率比一般未飲酒時
      高出2 倍；吐氣酒精濃度達每公升0.5 毫克以上時，將使
      駕駛人產生說話含糊、腳步不穩之行為表現，肇事比率比
      一般未飲酒時高出7 倍。次按飲酒後1 小時許，其體內血
      液中所含酒精濃度可達最高，飲酒1 小時後其體內之酒精
      濃度隨即消減，此亦分別有行政院國軍退除役官兵輔導委
      員會臺北榮民總醫院88年8 月5 日（88）北總內字第2682
      68號函文、88年10月26日（88）院賓文廉字第1347號臺灣
      高等法院函中台北醫學院附設醫院精神科主任蔡尚穎「酒
      精對人體生理與行為之影響」一文可佐。經查，本件被告
      丙○○自94年6 月8 日晚上7 時許起至9 時許止服用酒類
      ，並於同日晚上10時許，駕駛車牌號碼KV-6492 號自用小
      客車出發，係於飲酒後約1 小時後駕駛其汽車，業據被告
      供述明確在卷（參見被告94年6 月9 日警詢筆錄第2-3 頁
      ）無訛，是本件被告於94年6 月8 日晚上10時許，開始駕
      其上揭車輛時適處於體內血液中所含酒精濃度達至最高，
      堪予認定。再查，被告丙○○於94年6 月9 日零時45分許
      ，接受警方呼氣之酒精濃度測試，測得其呼氣每公升含酒
      精濃度達每公升0.38毫克，則被告自94年6 月8 日晚上10
      時許開始駕車起至94年6 月9 日零時45分許止，二者時間
      相隔已有2 時45分（即2.75小時）之久，而依蔡中志所著
      「國人酒精濃度與代謝率及對行為影響之實驗研究」（詳
      參警光第538 期第56頁）一文，從我國男性56人，女性28
      人，年齡自20歲至61歲所為之研究，其結論「呼氣酒精代
      謝率總平均值為0.052+或-0.021 mg/l/hr」推之，則被告
      駕駛上揭車輛時之呼氣中酒精濃度應為每公升0.523 毫克
      【意即 (0.052 ×2.75) ＋ (0.38) ＝0.523 】，且參酌
      被告酒後駕車之過程中，竟於天候晴、道路無障礙物等情
      形下，無法妥適注意自支線巷道欲右轉進入鳳旗路之幹線
      道車況，致其所駕該車左前車頭及左前保險桿擦撞甲○○
      所騎乘機車右側車身；再酌本件承辦警員林志明命其作直
      線測試及平衡動作，觀察結果認其顯無法正常操控駕駛等
      情，有該警員所製作之刑法第185 條之3 案件測試觀察紀
      錄表、酒精濃度測試表各1 份在卷可佐，足證被告當時確
      已因服用酒類過量致使身體、視覺之反應能力趨弱而無法
      安全駕駛動力交通工具，是被告服用酒類不能安全駕駛動
      力交通工具而駕駛罪之犯行，已堪認定。
（二）另按刑法第185 條之4 肇事逃逸罪之立法意旨，係為維護
      交通安全，加強救護，減少被害人之死傷，促使駕駛人於
      肇事後，能對被害人即時救護，方增設本條處罰規定；且
      按刑法第185 條之4 所謂肇事逃逸罪，係屬舉動犯，只要
      行為人有此肇事逃逸之行為即為已足。查被告既自承：於
      肇事後並未下車查看，亦未對被害人甲○○為即時救護，
      反而駕車離開現場等語，核與被害人宋蕙於警詢、審訊時
      所指述情節相符，並有道路交通事故調查報告（一）（二
      ）、道路交通事故現場圖、岡山分局鳳雄派出所偵辦公共
      危險案件處理情形報告表、高雄縣政府警察局舉發違反道
      路交通管理事件通知單、車籍作業系統查詢認可資料、事
      故現場蒐證照片8 張、被告所駕駛上揭KV-6492 號自用小
      客車照片2 張、被告普通大貨車駕駛執照及上揭KV-6492
      號自用小客車行車執照、上揭KV-6492 號自用小客車移置
      保管車輛狀況告知書、高雄縣義大醫院診斷證明書各1 份
      在卷可資佐證。是被告於上開肇事致人受傷後有駕車逃離
      現場之行為，其事證已臻明確，而犯刑法第185 條之4 肇
      事後逃逸犯行堪以認定。
二、核被告丙○○所為，係犯刑法第185 條之3 服用酒類不能安
    全駕駛動力交通工具而駕駛罪、同法第185 條之4 駕駛動力
    交通工具，致人受傷而逃逸罪。被告所犯上揭二罪，犯意各
    別，行為互異，應予分論併罰。爰審酌被告於肇事致人受傷
    後，竟未下車查看及協助救護，置被害人死傷於不顧，對被
    害人可能因遲延送醫所肇致之危害非輕，實不宜量刑過輕，
    惟念其於犯罪後已與被害人達成和解，並經被害人甲○○於
    本院94年9 月23日審訊時表示已撤回過失傷害告訴綦詳，並
    有撤回告訴狀（詳臺灣高雄地方法院檢察署94年度偵字第15
    596 號卷第9 頁）、同上署94年度偵字第15596 號不起訴處
    分書（詳同上署卷第12頁）各1 份在卷可徵，顯見被告確有
    以實際行動填補被害人所受損害，及其犯後頗具悔意，於本
    院審理時坦承全部犯行，態度尚佳等一切情狀，爰分別量處
    如主文所示之刑，並均諭知易科罰金之折算標準，再定其應
    執行之刑，及諭知易科罰金之折算標準，以資懲儆。
三、又被告前於91年間，因公共危險案件，經本院於92年1 月10
    日，以92年度交簡字第89號判處拘役50日，如易科罰金以30
    0 元折算1 日確定，嗣於92年3 月21日易科罰金執行完畢，
    尚未構成累犯，此有臺灣高等法院被告前案紀錄表、臺灣高
    雄地方法院檢察署刑案資料查註記錄表各1 紙在卷可憑，是
    本件被告雖因一時失慮，致罹刑典，事後已坦承犯行，深具
    悔意，且與被害人達成和解，亦有上開實際行動填補被害人
    所受損害，然有上開被告丙○○服用酒類，不能安全駕駛動
    力交通工具而駕駛之前案即本院92年度交簡字第89號案件存
    在，本院認其酒後駕車之偏差觀念尚待自我改進、節制，爰
    不併予宣告緩刑，附此併敘。
據上論斷，應依刑事訴訟法第273 條之1 第1 項、第299 條第1
項前段，刑法第185 條之3 、第185 條之4 、第41條第1 項前段
、第41條第2 項、第51條第5 款，罰金罰鍰提高標準條例第2 條
，判決如主文。
本案經檢察官乙○○到庭執行職務。
中    華    民    國    94    年    9     月    30    日
                  交通法庭    法  官  施添寶
中　　華　　民　　國　　94　　年　　9 　　月　　30　　日
以上正本證明與原本無異。
如不服本判決，應於收受送達後10日內向本院提出上訴書狀。
　　　　　　　　　　　        書記官  陳威志
附錄本判決論罪科刑適用法條:
刑法第185 條之3
服用毒品、麻醉藥品、酒類或其他相類之物，不能安全駕駛動力
交通工具而駕駛者，處一年以下有期徒刑、拘役或三萬元以下罰
金。
刑法第184條之4
駕駛動力交通工具肇事，致人死傷而逃逸者，處六月以上五年以
下有期徒刑。
